臺灣臺中地方法院民事判決  
111年度訴字第907號
原      告  林君諺  
訴訟代理人  陳敬中律師
被      告  張瑞昌  
上列當事人間請求返還停車位事件，本院於民國111年10月7日言
詞辯論終結，判決如下：
    主  文
被告應將坐落臺中市○○區○○段0000○號建物如附圖所示編號5之停
車位騰空遷讓返還予原告。
訴訟費用由被告負擔。
本判決於原告以新臺幣20萬元為被告供擔保後，得假執行。但被
告如以新臺幣60萬元為原告預供擔保，得免為假執行。
    事實及理由
一、原告主張：伊於民國110年11月16日輾轉取得原為訴外人啟
    源工程有限公司(下稱啟源公司)所有坐落臺中市○○區○○段00
    0地號土地(下稱系爭土地)所有權應有部分10000分之467，
    及其上8172建號建物(下稱系爭建物)所有權全部，暨共同使
    用部分即8181建號建物（下稱8181建號建物)應有部分10000
    分之404(下與系爭建物、土地合稱系爭不動產），為雅都富
    庭大樓(下稱系爭大樓)之區分所有權人。啟源公司前經由建
    商與其他區分所有權人訂立分管契約(下稱系爭分管契約)，
    取得8181建號建物包含系爭大樓地下一層如附圖所示編號5
    之停車位(下稱系爭停車位)專用使用權。詎被告現以車牌號
    碼0000-00號車輛（下稱系爭車輛）無權占用系爭停車位。
    爰依系爭分管契約之約定、民法第767條第1項前段、中段及
    第179條規定，提起本件訴訟，請求擇一為有利判決等語。
    並聲明：㈠被告應將系爭停車位騰空遷讓返還予原告。㈡願供
    擔保，請准宣告假執行。
二、被告則以：系爭停車位乃啟源公司向建商購買取得，因啟源
    公司向銀行貸款，並以系爭不動產設定抵押權，後遭銀行拍
    賣系爭不動產，始由訴外人游鈞旭取得系爭不動產。惟系爭
    停車位不在上開抵押權範圍內，仍屬於啟源公司。啟源公司
    雖欲出賣予游鈞旭，但游鈞旭沒有購買，故其出賣系爭不動
    產予原告時，原告亦未因此取得系爭停車位之專用使用權。
    伊係受啟源公司委託管理系爭停車位，並非無權占有等語，
    資為抗辯。並聲明：原告之訴駁回。
三、得心證之理由：
　㈠契約固須當事人互相表示意思一致始能成立，但所謂互相表
    示意思一致，不限於當事人直接為之，其經第三人為媒介而
    將當事人互為之意思表示從中傳達而獲致意思表示一致者，
    仍不得謂契約未成立。公寓大廈之買賣，建商與各承購戶分
    別約定，該公寓大廈之共有部分或其基地之空地由特定共有
    人使用者，除別有規定外，應認共有人間已合意成立分管契
    約（最高法院96年台上字第2025號判決參照）。
　㈡原告所有系爭建物權利範圍1分之1，及所有8181建號建物之
    權利範圍10000分之404。8181建號建物為系爭大樓之共同使
    用部分，供作人行道、樓梯間、機械室、水塔、防空避難室
    、停車空間使用。系爭大樓之地下停車位均無獨立建號，於
    84年間，各區分所有權人間經由富庭建設有限公司(下稱富
    庭公司)就8181建號建物地下停車空間成立系爭分管契約，
    約定由購買特定地下停車位之區分所有權人取得該部分停車
    位之專用使用權。啟源公司於84年向富庭公司購買系爭不動
    產，並依系爭分管契約取得系爭停車位專用使用權等情，為
    兩造所不爭執(見本院卷第77至78頁)，首堪認定為真正，故
    啟源公司原基於系爭社區區分所有權人地位，與其他區分所
    有權人成立系爭分管契約，約定系爭停車位之專用使用權歸
    由啟源公司，應堪認定。
　㈢共有人於與其他共有人訂立共有物分割或分管之特約後，縱
    將其應有部分讓與第三人，其分割或分管契約，對於受讓人
    仍繼續存在(最高法院108年度台上字第2189號判決意旨參照
    )。系爭不動產於93年間因拍賣移轉予游鈞旭。再於110年11
    月16日，由原告以買賣為原因，取得系爭不動產所有權一節
    ，為兩造所不爭執(見本院卷第78頁)，並經本院職權調取本
    院93年度執字第22807號拍賣抵押物執行卷宗核閱無誤。職
    是，游鈞旭依上開執行事件之拍賣程序，即取得原屬啟源公
    司所有之系爭不動產所有權。嗣原告從游鈞旭處取得系爭不
    動產之所有權，是其乃輾轉繼受啟源公司之區分所有權人地
    位，而為系爭社區之區分所有權人。因系爭分管契約乃系爭
    社區之區分所有權人，基於共同管理使用公寓大廈共用部分
    之意，約定該地下一層共用部分供特定區分所有權人使用；
    衡以原告輾轉繼受啟源公司之區分所有權人地位，兼審酌系
    爭停車位專用權利無從單獨脫離所有權存在，故應由原告繼
    受系爭分管契約之當事人地位，而與系爭大樓其餘區分所有
    權人同受系爭分管契約之拘束，而原屬啟源公司專用係爭停
    車位之權利，依此理應歸屬原告。從而，原告取得系爭停車
    位之單獨使用管理權限。
　㈣按約定專用部分係指公寓大廈共用部分經約定供特定區分所
    有權人使用者；專有部分不得與其所屬建築物共用部分之應
    有部分及其基地所有權或地上權之應有部分分離而為移轉或
    設定負擔，公寓大廈管理條例第3條第5款、第4條第2項分別
    定有明文。啟源公司既移轉系爭不動產所有權予游鈞旭，共
    用部分即隨同專有部分一併移轉，於斯時起，已非系爭社區
    之區分所有權人，亦喪失系爭停車位之專用使用權，其自無
    從委託被告管理系爭停車位。被告抗辯啟源公司曾付錢購買
    系爭停車位，該車位仍歸屬啟源公司，其受委託管理停車位
    ，乃合法占有等語，即無足採。縱啟源公司曾支付對價取得
    專用使用權，其嗣後因喪失區分所有權人地位，而無法使用
    系爭停車位，若其因此認有權益失衡或不當得利之情形，核
    屬別一問題，宜由其自行另訴解決，非得以之主張對系爭停
    車位仍有占有權源，附此指明。
　㈤共有人就共有物分管之部分，有單獨之管理權，對於無權占
    有或侵奪共有物者，得為自己之利益，為回復共有物之請求
    ，無民法第821條但書規定之適用（最高法院91年台上字第2
    42號判決意旨參照）。系爭車輛為被告所有，且系爭停車位
    迄今均為被告以系爭車輛占有一節，為被告所自承在卷(見
    本院卷第62頁)，然啟源公司自其所有權移轉登記予游鈞旭
    時起，已無系爭停車位專用使用權，自無從將之委託被告管
    理使用，故被告乃無權占用系爭停車位。原告基於分管之系
    爭停車位管理權，對被告請求返還系爭停車位，核屬有據。
四、綜上所述，原告依系爭分管契約之約定，及民法第767條第1
    項前段、中段之規定，請求被告返還系爭停車位予原告，為
    有理由，應予准許。至原告另依民法第179條規定，請求擇
    一為有利原告之判決，係屬訴之選擇合併，本院既認原告依
    上開規定請求為有理由，且原告另依民法第179條規定請求
    ，縱經審酌，亦無從為更有利於原告之判斷，自毋庸再就該
    部分加以論究，併予說明。
五、原告陳明願供擔保，請求宣告假執行，與民事訴訟法第390
    條第2項之規定並無不合，茲酌定相當擔保金額，予以准許
    。被告雖未聲請宣告免為假執行，為求兩造公平起見，爰併
    依同法第392條第2項規定，職權酌定相當之擔保金額宣告之
    。
六、本件事證已臻明確，兩造其餘主張、陳述及所提之證據，經
    審酌後認為均不足以影響本判決之結果，爰不逐一論列，併
    此敘明。
七、據上論結，本件原告之訴為有理由，依民事訴訟法第78條，
    判決如主文。
中　　華　　民　　國　　111 　年　　11　　月　　4 　　日
                  民事第一庭  審判長法　官  許石慶
　　　　　　　　　                  法  官  王詩銘
　　　　　　　　　                  法  官　鍾宇嫣
以上正本，係照原本作成。
如對本判決上訴，須於判決送達後20日內向本院提出上訴狀（須
附繕本），如委任律師提起上訴者，應一併繳納上訴審裁判費。
中　　華　　民　　國　　111 　年　　11　　月　　4 　　日
                                    書記官